臺灣新竹地方法院刑事判決
                                      111年度訴字第799號
公  訴  人  臺灣新竹地方檢察署檢察官
被      告  CABRERA REX MACAPAGAL



指定辯護人  本院公設辯護人周凱珍 
上列被告因違反毒品危害防制條例案件，經檢察官提起公訴（11
1年度偵字第12820號），本院判決如下：
    主  文
CABRERA REX MACAPAGAL販賣第二級毒品未遂，處有期徒刑壹年
肆月。緩刑肆年，緩刑期間付保護管束，並應於刑之執行完畢或
赦免後，驅逐出境。扣案之第二級毒品甲基安非他命貳包，沒收
銷燬之；扣案之智慧型手機壹支，沒收之；扣案之犯罪所得新臺
幣壹仟元，沒收之；未扣案之犯罪所得新臺幣壹佰伍拾元，沒收
之，於全部或一部不能沒收或不宜執行沒收時，追徵其價額。
    事  實
一、CABRERA REX MACAPAGAL明知甲基安非他命為毒品危害防制
    條例第2條第2項第2款所規範之第二級毒品，依法不得販賣
    ，其於民國111年9月4日下午4時28分許，接獲為供出毒品來
    源及上游而無購買真意之BUCAG REYMOND UMALLA，透過通訊
    軟體傳送之訊息，佯稱欲購買甲基安非他命時，竟基於販賣
    第二級毒品甲基安非他命以牟利之犯意，與BUCAG REYMOND 
    UMALLA約定在新竹縣○○鄉○○路000號萊爾富便利商店湖口鳳
    凰店附近進行交易。嗣CABRERA REX MACAPAGAL於111年9月6
    日下午3時48分許，依約前往上址交易，其向BUCAG REYMOND
     UMALLA收取新臺幣（下同）1,000元、相當於150元之萊爾
    富便利商店Life-ET e購卡點數，並交付甲基安非他命2包後
    ，隨即為在場監控之警員查獲，並扣得甲基安非他命2包、
    智慧型手機1支、現金1,000元等物，始查悉上情。
二、案經新竹縣政府警察局新湖分局報告臺灣新竹地方檢察署檢
    察官偵查起訴。
    理  由
壹、程序部分：
    按被告以外之人於審判外之言詞或書面陳述，除法律有規定
    者外，不得作為證據，刑事訴訟法第159條第1項固有明文；
    惟被告以外之人於審判外之陳述，雖不符同法第159條之1至
    之4規定，而經當事人於審判程序同意作為證據，法院審酌
    該言詞陳述或書面陳述作成時之情況，認為適當者，亦得為
    證據。又當事人、代理人或辯護人於法院調查證據時，知有
    第159條第1項不得為證據之情形，而未於言詞辯論終結前聲
    明異議者，視為有前項之同意，同法第159條之5亦定有明文
    。本件被告CABRERA REX MACAPAGAL及其辯護人於本院審判
    程序中，對於本案相關證人於警詢、偵訊時之證述，暨其他
    相關具傳聞性質之證據資料之證據能力，均表示無意見，且
    迄於言詞辯論終結前亦未聲明異議，本院審酌本案證人之陳
    述及證據資料作成時之情況，核無違法取證或其他瑕疵，認
    為以之作為證據為適當，是依刑事訴訟法第159條之5規定，
    前述證人於審判外之陳述及相關證據資料，自均得作為證據
    。
貳、實體部分：
  一、認定犯罪事實所根據的證據及理由
　　　上揭事實，業據被告於本院準備程序及審理時坦承不諱（
      見本院卷第35至40頁、第59至70之1頁、），核與證人BUC
      AG REYMOND UMALLA、林延柵分別於警詢及偵訊時之證述
      大致相符（見111年度偵字第12820號卷【下稱偵卷】第26
      至29頁、第76至78頁、第83至84頁、第90至94頁、第162
      頁），並有新竹縣警察局新湖分局搜索扣押筆錄及扣押物
      品目錄表、自願受搜索同意書、通訊軟體對話紀錄、警員
      職務報告及檢附之萊爾富便利商店湖口鳳凰店店內監視錄
      影畫面翻拍照片各1份、萊爾富便利商店湖口鳳凰店店內
      監視錄影畫面翻拍照片10張、員警密錄器錄影畫面翻拍照
      片7張、萊爾富便利商店Life-ET e購卡付款證明翻拍照片
      1張、扣案物品照片8張在卷可憑（見偵卷第23至25頁、第
      33至36頁、第46至55頁、第142至151頁），此外，復有扣
      案之甲基安非他命2包、智慧型手機1支、現金1,000元等
      物可資佐證。又扣案之疑似甲基安非他命2包，經送台灣
      尖端先進生技醫藥股份有限公司毒品原物鑑定實驗室以氣
      相層析質譜儀全圖譜掃描鑑定，其定性檢驗結果均為甲基
      安非他命等情，有該公司111年10月21日出具之毒品證物
      鑑定分析報告2份附卷足憑（見偵卷第160至161頁）。再
      被告於本院審理時自承：「販賣毒品的利潤是可以賺取1,
      000元、相當於150元之萊爾富便利商店Life-ET e購卡點
      數」等語（見本院卷第37頁），堪認被告販賣毒品，主觀
      上具有營利之意圖一節，應可認定。綜上，足認被告前開
      自白確與事實相符，是本案事證明確，被告犯行堪以認定
      ，應依法論科。
  二、論罪科刑
（一）按警方為求破案，授意他人佯裝購毒而與毒販聯繫，經毒
      販允諾，依約攜帶毒品交付予該佯裝購毒之人，旋為埋伏
      員警當場查獲者，因該佯裝之人原無買受毒品之意思，事
      實上其二人不能真正完成買賣毒品之行為，販毒者固僅成
      立販賣毒品未遂罪（最高法院93年度台上字第1159號判決
      意旨參照）。經查，本案係BUCAG REYMOND UMALLA為供出
      毒品來源及上游，而向被告偽稱欲購買毒品，然無購買之
      真意，但被告既有販賣第二級毒品之故意，並依約攜帶毒
      品前往交易，顯已著手實行販毒行為，惟因BUCAG REYMON
      D UMALLA無購買毒品之真意，不能真正完成買賣毒品而未
      遂。是核被告所為，係犯毒品危害防制條例第4條第6項、
      第2項之販賣第二級毒品未遂罪。
（二）減輕事由：
    1.未遂犯：
      被告已著手於犯罪行為之實行而不遂，為未遂犯，應依刑
      法第25條第2項之規定，減輕其刑。 
　  2.毒品危害防制條例第17條之減刑事由：
      按毒品危害防制條例第17條第2項規定：「犯第四條至第
      八條之罪於偵查及歷次審判中均自白者，減輕其刑」。查
      被告就上開販賣第二級毒品之犯行，於偵查暨本院審理時
      均自白，有各該筆錄在卷為憑，本院認符合毒品危害防制
      條例第17條第2項之規定，應依法遞減輕其刑。　　　
    3.刑法第59條之酌減事由：
　　　按法院於面對不分犯罪情節如何，概以重刑為法定刑者，
      於有情輕法重之情形時，在裁判時本有刑法第59條酌量減
      輕其刑規定之適用，以避免過嚴之刑罰（司法院大法官會
      議釋字第263號解釋意旨參照），亦即法院為避免刑罰過
      於嚴苛，於情輕法重之情況下，應合目的性裁量而有適用
      刑法第59條酌量減輕被告刑度之義務。又刑法第59條規定
      犯罪之情狀顯可憫恕者，得酌量減輕其刑，其所謂「犯罪
      之情狀」，與同法第57條規定科刑時應審酌之一切情狀，
      並非有截然不同之領域，於裁判上酌減其刑時，應就犯罪
      一切情狀（包括第57條所列舉之10款事項），予以全盤考
      量，審酌其犯罪有無顯可憫恕之事由，即有無特殊之原因
      與環境，在客觀上足以引起一般同情，以及宣告法定最低
      度刑，是否猶嫌過重等等，資為判斷，且適用刑法第59條
      酌量減輕其刑時，並不排除同法第57條所列舉10款事由之
      審酌（最高法院70年度第6次刑事庭會議決議、95年度台
      上字第6157號、100年度台上字第2855號、第3301號判決
      意旨參照）。次按，販賣毒品之人，其原因動機各人不一
      ，犯罪情節未必盡同，或有大盤毒梟者，亦有中、小盤之
      分，其販賣行為所造成危害社會之程度自屬有異，法律科
      處此類犯罪，所設之法定最低本刑卻相同，不可謂不重。
      於此情形，倘依其情狀處以相當之有期徒刑，即足以懲儆
      ，並可達防衛社會之目的者，自非不可依客觀之犯行與主
      觀之惡性二者加以考量其情狀，是否有可憫恕之處，適用
      刑法第59條之規定酌量減輕其刑，期使個案裁判之量刑，
      能斟酌至當，符合比例原則。經查：被告販賣毒品，戕害
      國民健康，助長施用毒品惡習，其行為雖實屬不該，惟被
      告經認定販賣第二級毒品次數僅有1次，對象亦僅為1人，
      且其販賣毒品數量及獲利非鉅，所為係小額交易，應係毒
      品交易之下游，其惡性情節較諸大量走私進口或長期販賣
      毒品之「大盤」、「中盤」毒販多所差異，對於他人及國
      家社會侵害之程度非屬重大，又被告已對自己被訴犯罪之
      事實自白，態度良好，對於刑事妥速審判法所要求之促進
      訴訟功能頗有助益，是本院認被告犯罪情節與其所犯法定
      刑相較，實有「情輕法重」之憾，另參照司法院大法官會
      議釋字第263號解釋之意旨，並依被告客觀之犯行與主觀
      之惡性二者加以考量，本院審酌再三，認客觀上足以引起
      社會上一般人之同情，顯有堪資憫恕之處，因而認縱處以
      適用刑法第25條第2項、毒品危害防制條例第17條第2項規
      定減輕其刑後之最低度刑猶嫌過重，爰依刑法第59條之規
      定，就被告所為1次販賣第二級毒品未遂犯行，復遞減輕
      其刑。
（三）爰審酌被告本應思憑己力經營謀生，竟視政府反毒政策及
      宣導如無物，欠缺法治觀念，意圖營利而販賣毒品供他人
      施用，其所為販賣毒品行為將助長施用毒品惡習，並足以
      使施用者導致精神障礙與性格異常，甚至造成人民生命健
      康受損之成癮性及危險性，其不僅戕害國人身體健康，且
      有危害社會安全之虞，惟念被告犯後坦承犯行，態度尚可
      ，兼衡被告有廠工之工作，暨其犯罪之動機、目的、手段
      、品行、生活狀況（警詢自陳家庭經濟狀況為勉持）、智
      識程度為大學畢業等一切情狀，量處如主文所示之刑，以
      資懲儆。
（四）被告未曾因故意犯罪受有期徒刑以上刑之宣告，有臺灣高
      等法院被告前案紀錄表在卷足按，其因一時失慮致罹刑章
      ，惟犯罪後已坦承犯行，態度尚稱良好，經此次偵審程序
      ，當知所警惕，信無再犯之虞，本院認其所受宣告之刑以
      暫不執行為適當，併予宣告緩刑4年，以勵自新。又被告
      係經勞動部許可而合法入境臺灣，卻於居留期間有販賣第
      二級毒品之犯行，顯見其法治觀念未佳，爰依刑法第93條
      第1項之規定，宣告於緩刑期間付保護管束，俾由地方檢
      察署之觀護人予以適當之督促，以觀後效。
（五）按外國人受有期徒刑以上刑之宣告者，得於刑之執行完畢
      或赦免後，驅逐出境，刑法第95條定有明文。本案被告為
      菲律賓籍，且無我國國籍，屬外國人，其受有期徒刑之宣
      告如主文所示，有驅逐出境之必要，爰併依法宣告驅逐出
      境之保安處分。
  三、沒收
（一）扣案之第二級毒品甲基安非他命2包，屬查獲且與本案被
      告犯行有關之毒品，應依毒品危害防制條例第18條第1項
      前段之規定，宣告沒收銷燬之。
（二）扣案之智慧型手機1支，為被告所有，且係供其為販賣毒
      品犯行所用之物，應依毒品危害防制條例第19條第1項之
      規定，宣告沒收。
（三）按犯罪所得，屬於犯罪行為人者，沒收之。但有特別規定
      者，依其規定；前二項之沒收，於全部或一部不能沒收或
      不宜執行沒收時，追徵其價額，刑法第38條之1第1項、第
      3項分別定有明文。查被告販賣第二級毒品之實際所得，
      除扣案之1,000元，應依法宣告沒收外，未據扣案相當於1
      50元之萊爾富便利商店Life-ET e購卡點數，亦應依刑法
      第38條之1第1項、第3項之規定，予以宣告沒收，於全部
      或一部不能沒收或不宜執行沒收時，追徵其價額。
據上論斷，應依刑事訴訟法第299條第1項前段，判決如主文。
本案經檢察官黃嘉慧提起公訴，檢察官邱宇謙到庭執行職務。
中　　華　　民　　國　　111 　年　　12　　月　　15　　日
              刑事第七庭審判長法  官  馮俊郎
                              法  官  王榮賓
                              法  官  王子謙
以上正本證明與原本無異。
如不服本判決應於收受本判決後20日內向本院提出上訴書狀，上
訴書狀應敘述具體理由。上訴書狀未敘述上訴理由者，應於上訴
期間屆滿後20日內補提理由書狀於本院(均須按他造當事人之人
數附繕本 )「切勿逕送上級法院」。 
中　　華　　民　　國　　111 　年　　12　　月　　15　　日
                              書記官  廖宜君  
附錄本案論罪科刑法條全文：
毒品危害防制條例第4條
製造、運輸、販賣第一級毒品者，處死刑或無期徒刑；處無期徒
刑者，得併科新臺幣三千萬元以下罰金。
製造、運輸、販賣第二級毒品者，處無期徒刑或十年以上有期徒
刑，得併科新臺幣一千五百萬元以下罰金。
製造、運輸、販賣第三級毒品者，處七年以上有期徒刑，得併科
新臺幣一千萬元以下罰金。
製造、運輸、販賣第四級毒品者，處五年以上十二年以下有期徒
刑，得併科新臺幣五百萬元以下罰金。
製造、運輸、販賣專供製造或施用毒品之器具者，處一年以上七
年以下有期徒刑，得併科新臺幣一百五十萬元以下罰金。
前五項之未遂犯罰之。